【裁判字號】    99,交聲,1190
【裁判日期】    991229
【裁判案由】    違反道路交通管理處罰條例聲明異議
【裁判全文】
臺灣士林地方法院交通事件裁定        99年度交聲字第1190號
原處分機關  臺北市交通事件裁決所
異  議  人  詹宏偉
即受處分人
上列受處分人因違反道路交通管理處罰條例案件，對於臺北市交
通事件裁決所於民國99年10月22日所為之處分（原處分：北市裁
罰字第裁22-Z7B014914號）聲明異議，本院裁定如下：
    主  文
原處分撤銷。
詹宏偉不罰。
    理  由
一、按法院受理交通事件，準用刑事訴訟法之規定，道路交通管
    理處罰條例第89條前段定有明文，是刑事訴訟法第154 條關
    於「犯罪事實應依證據認定之，無證據不得認定其犯罪事實
    」規定及最高法院40年台上字第86號判例所揭示「事實之認
    定，應憑證據，如未能發現相當證據，或證據不足以證明，
    自不能以推測或擬制之方法，為裁判基礎。」之旨，於法院
    審理行為人違反道路交通管理處罰條例案件時，當有其適用
    ，又法院於審理行為人違反道路交通管理處罰條例案件，當
    踐行完畢調查證據之程序後，為事實之認定時，如就原處分
    機關所認定之行為人違規事實仍有合理之訴訟上懷疑，而無
    法百分之百確信行為人確有該當於道路交通管理處罰條例各
    該處罰條文之構成要件事實時，即應依訴訟上對待證事實「
    倘有懷疑，則從被告之利益作解釋」之證據法則，作對受處
    分人有利之認定。
二、次按行車速度，依速限標誌或標線之規定，道路交通安全規
    則第93條定有明文；又汽車行駛於高速公路、快速公路或設
    站管制之道路，行車速度超過規定之最高速限或低於規定之
    最低速限者，處汽車駕駛人新臺幣（下同）3,000 元以上6,
    000 元以下罰鍰，道路交通管理處罰條例第33條第1 項第1
    款亦有明文。
三、原處分意旨略以：異議人即受處分人詹宏偉駕駛車牌號碼38
    89-VE 號自用一般小客車，於民國99年8 月20日19時23分許
    ，行經國道三號公路南下202 公里處，經內政部警政署國道
    公路警察局快官分隊（下稱原舉發機關）執勤員警舉發「限
    速110 公里、經測定行速126 公里、超速16公里」之違規，
    ，嗣受處分人於應到案日期（即99年11月9 日）前之同年9
    月2 日到案陳述意見，經原處分機關函詢原舉發機關後，仍
    認有違規事實，爰依道路交通管理處罰條例第33條第1 項第
    1 款處罰鍰3,000 元，並依同條例第63條第1 項第1 款規定
    ，記違規點數1 點。
四、聲明異議意旨略以：請本件舉發員警提出照片或其他有力證
    據證明其有違規超速之情事。當時是下班尖峰時段，同時有
    4 台車連續行駛，其位於中間，當時最內線3 台都一直開了
    1 公里半，右線車道沒車也好一段距離了，並非員警所稱為
    了安全而延後攔檢，故依法聲明異議，請求撤銷原處分等語
    。
五、經查：
  (一)證人即舉發本件違規之警員李榮達到庭證稱：本件舉發單係
    由當時一起執行勤務的同仁孫榮良製作，但是由其攔停違規
    車輛，也是其以雷射槍測得受處分人所駕駛車輛有超速之情
    形；當天其等停在南下快官交流道上的202 公里處路肩執行
    勤務，當時受處分人車輛行駛在最內側車道，經其以雷射槍
    測到時速126 公里速度，因為後方距離很近，會有車子過來
    ，現場攔車有危險，遂以巡邏車上前攔停受處分人車輛，至
    於攔停時受處分人行駛車道為何已經忘了；其所使用之雷射
    槍操作方式為以紅外線準星罩門所顯示的紅外線紅點瞄準任
    一部車輛車頭，即會顯示該車輛的速度以及雷射槍與被瞄準
    車輛之間的距離，瞄準到車輛後，畫面上只會有所偵測到之
    速度及距離，不會出現被瞄準的車輛等語（見本院卷第33頁
    及反面），核與受處分人所辯當時其開在最內側的超車道，
    當時其前、後各有1 台車，其右側車道還有1 台車，當時警
    車停在路邊，之後過1.5 公里左右，當其超完車往隔壁車道
    開過去時，始遭員警攔停，當時員警有告知其是如何測速，
    並給其看雷射槍畫面，但畫面上只有數字，沒有車輛或其他
    畫面等語大致相符，是在高速公路數個車道且同時有數輛車
    輛行駛，證人李榮達復於測得超速之情後始駕駛警用車輛上
    前攔停之情形下，如何確認證人李榮達持雷射槍所測得超速
    之違規車輛即為其後攔停之受處分人所駕駛之車輛？況當時
    為晚間7 時23分許，證人李榮達是否有誤認之情，亦難確認
    。
  (二)證人李榮達雖另證以：當時已過下班時間，該路段之下班時
    間為5 點多到6 點，過了後流量會減少等詞（見本院卷第33
    頁及反面），惟此亦不表示當時即無其他車輛同行，況證人
    李榮達亦不否認未立即攔停是因為後方有車輛，會有危險乙
    節，而本件違規地點為國道三號南下202 公里處，屬高速公
    路路段，該路段之速限為時速110 公里，在如此高速且有數
    車輛在同一及相鄰車道之情形下，員警所測得之時速是否為
    受處分人所駕駛車輛當時之車速，實非無疑。此外，復查無
    其他積極證據足認受處分人確有原處分機關所指之違規事實
    ，揆諸前揭說明，應作對受處分人有利之認定。
六、綜上所述，原處分機關所認定受處分人有前揭違反道路交通
    管理處罰條例之違規事實，尚與事實不符，原處分機關不察
    ，遽對受處分人為上開裁決，即難認為允當，應認受處分人
    之異議為有理由，自應由本院將原處分撤銷，諭知受處分人
    不罰，以資適法。
據上論斷，應依道路交通事件處理辦法第19條前段，裁定如主文
。
中    華    民    國    99    年    12    月    29    日
                  交通法庭法  官  黎惠萍
以上正本證明與原本無異
如不服本裁定應於送達後5日內向本院提出抗告狀
                          書記官  林志忠
中    華    民    國    99    年    12    月    29    日

司法院資訊處製作；財團法人民間司法改革基金會備份。
